臺灣雲林地方法院交通事件裁定　　　　　　　　　　　九十一年度交聲字第三二號
　　移 送機 關　公路總局雲林監理站
　　異　議　人　甲○○
右列受處分人因違反道路交通管理處罰條例案件，對於移送機關九十一年二月二十六
日雲監五字第裁７２－Ｉ00000000號裁決書之處分，聲明異議，本院裁定如
左：
        主  文
異議駁回。
        理  由
一、聲明異議意旨略以：異議人於民國九十年十二月二十九日十七時五分，駕駛車號
    ＴＮ－九二二九號自小客車，行經員林鎮○○路依綠燈指示右轉入中山路時，被
    廖姓員警攔下，聲稱異議人違規紅燈右轉，異議人轉入中山路時燈號仍為綠燈，
    何來面對圓形紅燈及無視紅燈警示，而有穿越路口之意圖，異議人右轉時，在中
    山路上等候穿越路口之直行車輛仍然靜止，顯然當時莒光路之燈號確實為綠燈，
    又依據違反道路交通管理事件統一裁罰標準及處理細則第二十三條之規定，假設
    真是紅燈右轉，以當時正值車多擁擠之時段，應不宜攔截制單舉發，然員警竟能
    如此從容攔下異議人，足見當時異議人並無紅燈右轉之違規行為，又從員警當時
    所站位置，根本無從看見莒光路之燈號，況且舉發當時僅廖姓員警一人執勤，異
    議人無從查證，異議人當時要求員警能否提出客觀之證據，員警無法提出，違反
    無罪推定原則，又進步國家很少罰款，他們對違規之處理，常由警察當面為之，
    先予以勸告或警告，當辯解理由不足信時才予舉發。
二、本件異議人於上述時地駕駛自小客車，因於莒光路紅燈右轉中山路，經警舉發，
    移送機關認為異議人有駕車行經有燈光號誌管制之交岔路口闖紅燈之行為，而科
    處罰鍰等情，有舉發違規通知單、裁決書等在卷可參。異議人雖爭執上述時地右
    轉時，莒光路是綠燈非紅燈，然查：
（一）證人廖森雄即本件舉發警員對於異議人於莒光路紅燈時，違規右轉中山路南向
      車道之事實，已到庭結證甚詳，並提出現場各時相之莒光路、中山路號誌燈轉
      換紀錄、現場圖、及現場照片數幀附卷可明，復於現場照片上標示異議人行車
      方向明確。由現場照片、現場圖、及燈號轉換紀錄顯示，莒光路與中山路口乃
      一丁字路口，莒光路左右轉中山路之路口有紅綠燈號誌桿二桿，其燈號除各有
      紅燈、黃燈各一個外，各有二個許可左右轉之綠燈，該許可左右轉之綠燈，均
      裝置有左右轉標誌，綠燈時，均同時亮起，此時中山路乃紅燈，禁止進入路口
      ，莒光路紅燈時，則禁止莒光路車輛左右轉，中山路則為綠燈，車輛准予通行
      ，甚為明顯，並無號誌燈故障或不明之處。惟依據現場照片、現場圖所示，莒
      光路之號誌燈桿，並非設置於外側車道右轉中山路正前方，而是二桿分別設置
      於偏向左轉中山路之方位，反之，中山路北向車道之號誌燈桿亦有二桿，一桿
      佇於路邊往外懸掛燈號於馬路上，另一桿則佇於對向路口之安全島上，從中山
      路北向車道望去，因有二桿號誌燈，可以很明顯觀察到號誌燈之變換，若中山
      路是綠燈之狀態，當然莒光路是紅燈狀態，車輛均不准左右轉中山路無疑。證
      人廖森雄又結稱：我站在離十字路口約三十至四十公尺左右的中山路上，當時
      中山路的綠燈啟動，異議人才急速右轉等語，並提出現場照片、現場圖以佐，
      則縱證人廖森雄當時見到的是中山路的綠燈號誌，而未見到莒光路號誌燈，但
      中山路的號誌燈既是綠燈，莒光路的號誌燈當然是紅燈，禁止左右轉無疑，從
      而異議人質疑廖警員未見到莒光路之燈號即不能舉發云云，並無道理。甚且，
      由上述號誌燈桿之設置位置來看，位於中山路上觀察中山路北上號誌燈是否為
      紅燈或綠燈，顯然較位於莒光路外側車道觀察莒光路號誌燈是否屬於准許右轉
      之綠燈，更明顯易見，足認廖森雄警員當時誤判中山路號誌燈種類之可能性極
      低，而異議人對於當時莒光路是否為准許右轉燈號之判斷，即較可能造成誤判
      。
（二）異議人雖稱其右轉時，中山路車輛通行是屬靜止云云，然證人廖森雄則證稱：
      當時中山路綠燈啟動，異議人才急速右轉，我上前攔截的時候，他沒有停止繼
      續往前走，我騎機車追了差不多八十公尺左右才攔下他，當時中山路對向車子
      很多，他沒辦法跑，來車道的來車已經到了異議人的位置，我騎車追他的時候
      ，他已經停向路邊，他右轉時是靠近馬路中間轉彎，我攔他的時候他有看到，
      沒有停，所以我追他，他就靠路邊等語，異議人復陳稱：車子開了五十到八十
      公尺被攔下來，警員攔我的時候我就停車，並不是沒有停車，而警員在後追等
      語，則若當時中山路車輛通行是屬靜止，路權屬異議人所有，異議人又若未急
      速右轉，且已看見警員攔下之手勢動作，顯然可以即時停車於路旁，何以還須
      行駛五十至八十公尺左右之一段距離，還要警員在後追趕後始行停車，可見當
      時確實是如證人廖森雄所述，異議人是急速右轉進入中山路，因當時中山路綠
      燈來車已多，所以異議人才將車逐漸駛進路旁停車無誤。此從異議人於異議書
      狀所稱當時正值車多擁擠時段一事，亦可明當時狀況。又異議人陳稱警員從容
      攔下異議人開單云云，亦與廖警員在後追趕之情形不符，不足為信。
（三）至於異議人又稱警員當時無法提出客觀證據，使伊無從查證云云，然其於庭訊
      中則又稱：我請員警給我看證件，他有穿制服，騎警用車，警員說我紅燈右轉
      ，有跟我說紅燈幾秒、綠燈幾秒等語。證人廖森雄並證稱：我告訴他違規事實
      ，他說前面有一台車子有沒有看到，他說剛剛那車在莒光路陸橋上面超他車等
      等，我說我沒有看到，他說員警執勤應該要站在轉角處，不能站在中山路，我
      說我們執勤是以比較危害車流之路口稍作停留執勤，因為當時是五點多，車輛
      比較多，之後他就要求我可不可以不要開紅單，告訴我說法律說紅燈右轉第一
      次只有勸導，不可以舉發，我說我的訓練沒有這條等語。顯然在現場警員是有
      向異議人提出證據，說明道理，並接受異議人多方的質疑及辯解無誤。是異議
      人上述主張，亦無可取。反而，由證人廖森雄之證述中，可以明顯看得出來異
      議人當時是要求不要處罰，此與異議人於異議書狀中主張勸導警告之情一致，
      更可徵證人廖森雄上述證詞之可信，則從異議人事後要求只要勸導不要處罰一
      事，亦足推斷異議人在與廖警員溝通後，已自知違規事實確實存在。另從異議
      人與執勤警員廖森雄當時之互動狀況觀之，廖森雄警員於聽取異議人之質疑辯
      解後，認異議人之辯詞不可信而予舉發，合於異議人所主張之外國實務經驗，
      異議人對此又加以指摘，亦無道理。
三、綜上，本件異議為無理由，應予駁回。
據上論斷，應依道路交通管理處罰條例第八十七條第二項、道路交通案件處理辦法第
十九條，裁定如主文。
中      華      民      國    九十一    年      四      月     十九     日
                                         臺灣雲林地方法院刑事第一庭
                                             法  官  侯  廷  昌
右正本證明與原本無異。
如不服本裁定，應於裁定送達後五日內向本院提出抗告狀。
                                             書記官  蔡  金  保
中      華      民      國    九十一    年      四      月     十九     日
